臺灣臺南地方法院刑事判決　　　　　　　　　　　　九十一年度交訴字第一六六號
　　公　訴　人　臺灣台南地方法院檢察署檢察官
　　被　　　告　甲○○
右列被告因過失致死案件，經檢察官提起公訴（九十一年度偵字第五九七六號），本
院判決如左：
    主  文
甲○○從事業務之人，因業務上之過失致人於死，處有期徒刑伍月，如易科罰金，以
參佰元折算壹日，緩刑貳年。
    事  實
一、甲○○（起訴書誤繕為蕭志泓）以載運油品為業，係以駕駛為業務之人，於民國
    九十一年五月二十五日上午十時二十分許，無照（僅考有小客車駕駛執照且在吊
    扣中）駕駛車牌號碼九Ｖ－一七九號自用大貨車，沿台南縣柳營鄉○○路，由東
    向西方向行駛，途經上開道路太康路段與一無名產業道路之交岔路口時，理應注
    意行車速度，應依標誌之規定及汽車行經無號誌之交岔路口、道路修理路段，應
    減速慢行，作隨時停車之準備之規定。而依當時天候晴、日間自然光線充足、柏
    油路面、路面乾燥、路面整修，僅得行駛右側車道、視距良好、最高限速每小時
    為五十公里等情形以觀，客觀上亦無不能注意之情事，其竟疏於注意，於道路整
    修路段，貿然以超過每小時五十公里以上之時速通過該無號誌路口。適同一時地
    張天財騎乘腳踏車，沿前揭無名產業道路由北向南方向行駛，亦應注意慢車行近
    無號誌而無交通警察指揮之交岔路口，應減速慢行，看清左右確無來車並在不妨
    礙汽車通行之情況下迅速通過之規定。而依當時之情形，又無不能注意之情事，
    竟亦疏於注意，於通過上開交岔路口時，仍貿然前行，未注意左右來車及不得妨
    礙汽車之通行。由於雙方皆有上述過失，避剎皆已不及，甲○○之大貨車正前方
    遂撞及張天財腳踏車之左側面。張天財因之受有「多發性損傷合併內出血」之傷
    害。甲○○於肇事後，犯罪未被有偵查權之公務員或機關發覺前，即撥打一一九
    將張天財送至財團法人佛教慈濟綜合醫院大林分院急救，並向台南縣警察局新營
    分局警員自首並坦承犯行，進而接受裁判。張天財經送醫急救後，仍因傷重延至
    同日下午十五時許不治死亡。
二、案經臺灣臺南地方法院檢察署檢察官自動檢舉偵查起訴。
    理  由
一、右述犯罪事實，業據被告甲○○於警訊時及偵審中坦承不諱，並有台南縣警察局
    道路交通事故調查報告表一份，以及事故現場蒐證照片四張附卷可證。而被害人
    張天財因本件車禍死亡，除有財團法人佛教慈濟綜合醫院大林分院九十一年五月
    二十五日出具之診斷證明書一紙在卷足參外，尚經臺灣臺南地方法院檢察署檢察
    官督同檢驗員相驗屬實，並製有勘驗筆錄、驗斷書及相驗屍體證明書各一份存卷
    可考。
二、按行車速度，依標誌之規定；汽車行經無號誌之交岔路口、道路修理路段，應減
    速慢行，作隨時停車之準備，道路交通安全規則第九十三條第一項前段、第一項
    第四款，分別定有明文。本件被告駕車於道路上行駛，本應注意上開道路交通安
    全規則，而案發當時，天候晴、日間自然光線充足、柏油路面、路面乾燥、路面
    整修，僅得行駛右側車道、視距良好、最高限速每小時為五十公里等情形以觀，
    復有台南縣警察局道路交通事故調查報告表一紙載明及肇事現場蒐證照片附卷可
    考，據此判斷，客觀上亦無不能注意之情事，而被告肇事後於路面遺留長達十五
    點五公尺之剎車痕，足認被告駕駛車輛之速度超過每小時五十公里甚多。被告於
    無號誌交叉路口及道路整修路段，高速行駛，疏於注意左右來車，致與被害人所
    騎乘之腳踏車相撞，是被告之駕駛行為，顯有過失。
三、次按慢車行近無號誌而無交通警察指揮之交岔路口，應減速慢行，看清左右確無
    來車並在不妨礙汽車通行之情況下迅速通過，道路交通安全規則第一百二十五條
    第二款，亦有明文。被害人張天財騎乘腳踏車行經無名之產業道路，本應注意前
    揭交通安全規則，禮讓被告之大貨車先行，而依當時情形，亦無不能注意之情形
    ，竟疏於注意貿然前行，致與被告之大貨車相撞，其駕駛亦有過失。本院認為被
    告駕駛大貨車行經無號誌交叉路口，超速行駛未減速慢行，其過失程度較輕，為
    肇事次因；被害人騎乘腳踏車行經無號誌路口未注意左右來車、未禮讓被告先行
    ，過失程度較重，為肇事主因。
四、此外，被害人騎乘腳踏車行經無號誌路口未注意左右來車、未禮讓被告先行，為
    肇事主因，已如前述，然被告之前述過失，既與被害人之過失，併合而為本件車
    禍肇事之原因，故被害人之過失或可供做量刑時之斟酌，但被告之刑責則不能因
    此相抵而獲得免除。
五、末查，本件被害人係因此次車禍而死亡，故被告之過失駕車行為，與被害人所受
    之死亡結果間，復具有相當因果關係，是本件事證已甚明確，被告過失致死之犯
    行堪予認定。
六、被告甲○○以載運油品為業，係從事駕駛業務之人，核其所為，係犯刑法第二百
    七十六條第二項之業務過失致死罪。公訴意旨認依同法第二百七十六條第一項普
    通過失致死罪處斷，尚有未洽，惟起訴事實相同，爰依法變更起訴法條，併予敘
    明。又被告為汽車駕駛人，無駕駛執照駕車，因而致人死亡，依法應負刑事責任
    ，爰依道路交通管理處罰條例第八十六條第一項之規定，加重其刑至二分之一。
    又被告於肇事後，犯罪未被有偵查權之公務員或機關發覺前，即撥打一一九將張
    天財送至財團法人佛教慈濟綜合醫院大林分院急救，並向台南縣警察局新營分局
    警員自首並坦承犯行，進而接受裁判，此有卷附之警訊筆錄載明可稽，是應依刑
    法第六十二條前段自首之規定，減輕其刑。又刑有加重及減輕，應依刑法第七十
    一條第一項之規定，先加後減。本院審酌被告犯罪之情節、生活狀況、品行、智
    識程度、本件犯罪所生之危險、損害，犯罪後即與被害人之親屬，就民事賠償問
    題達成和解，有台南縣柳營鄉調解委員會調解筆錄一紙在卷可憑。被害人之疏失
    行為，係本件車禍之肇事主因，而被告之駕駛行為，則僅為本次車禍之肇事次因
    ，及被告犯罪後坦承犯行，顯見其犯後態度尚稱良好等一切情狀，量處如主文所
    示之刑及易科罰金之折算標準，以資懲儆。又被告前未曾受有期徒刑以上刑之宣
    告，復有台灣台南地方法院檢察署刑案資料查註紀錄表、臺灣高等法院被告全國
    前案紀錄表各一紙在卷可按，其經此教訓，當知謹慎，信無再犯之虞，本院認所
    宣告之刑，以暫不執行為適當，併諭知緩刑二年，以勵自新。
據上論斷，應依刑事訴訟法第二百九十九條第一項前段、第三百條，道路交通安全管
理條罰條例第八十六條第二項，刑法第二百七十六條第二項、第六十二條前段、第四
十一條第一項前段、第七十四條第一款，罰金罰鍰提高標準條例第一條前段、第二條
，判決如主文。
中      華      民      國      九十一      年    八      月    八      日
                                臺灣臺南地方法院交通法庭
                                    法  官  蔡  直  青
右正本證明與原本無異。
如不服本判決，應於判決送達後十日內向本院提出上訴狀( 應附繕本 )。
                                    書記官  孫  鈴  堯
中      華      民      國      九十一      年    八      月    九      日
附錄本案論罪科刑法條全文：
中華民國刑法第二百七十六條(過失致死罪)
從事業務之人，因業務上之過失犯前項之罪者，處五年以下有期徒刑或拘役，得併科
三千元以下罰金。
